臺灣高等法院民事判決
109年度訴字第15號
原      告  吳政澔  

被      告  吳宸榮  

            張智堯  



上列當事人間請求侵權行為損害賠償事件，原告提起刑事附帶民
事訴訟，經本院刑事庭裁定移送前來（108年度附民字第448號）
，本院於109年9月8日言詞辯論終結，判決如下：
    主      文
被告應連帶給付原告新臺幣壹佰柒拾萬元，及自民國一百零九年
三月十三日起至清償日止，按年息百分之五計算之利息。
訴訟費用由被告連帶負擔。
本判決主文第一項，於原告以新臺幣伍拾柒萬元供擔保後得假執
行，但被告張智堯如以新臺幣壹佰柒拾萬元預供擔保，得免為假
執行。 
    事實及理由
壹、程序方面：
一、被告吳宸榮經合法通知未於言詞辯論期日到場，核無民事訴
    訟法第386條所列各款情形，爰依原告之聲請，由其一造辯
    論而為判決。
二、按訴狀送達後，原告不得將原訴變更或追加他訴。但擴張或
    減縮應受判決事項之聲明者，不在此限。民事訴訟法第255
    條第1項第3款定有明文。查原告提起本件附帶民事訴訟，依
    其訴狀所載，原請求被告吳宸榮、張智堯（下合稱被告，分
    稱其名）連帶給付新臺幣（下同）180萬元，及自起訴狀繕
    本送達翌日起至清償日止，按年息5%計算之利息（見附民卷
    第3至6頁），嗣於本院審理中減縮聲明，請求被告連帶給付
    170萬元本息（見本院卷第211頁），核與前揭規定相符，程
    序上應予准許。
貳、實體方面：
一、原告主張：伊所有車牌號碼000-0000號（保時捷Porsche廠
    牌）自小客車（下稱系爭汽車）因改裝無法完成驗車，被告
    共同於民國105年11月20日以LINE通訊軟體（下稱LINE）訊
    息，向伊表示有辦法完成驗車，並於翌日委請訴外人石孟哲
    至伊位於新北市○○區○○○路0巷0號5樓之住處，取走系爭汽車
    ，並收受伊以LINE傳送之翻拍身分證、全民健康保險卡照片
    。嗣吳宸榮於105年11月22、23日間，至伊位於臺北市○○區○
    ○○路000號之1所開設之Husband餐酒館（下稱系爭餐酒館）
    內，表示有意購買系爭汽車，並交付新臺幣（下同）10萬元
    訂金，要求伊於張智堯提供之「中古汽車（介紹買賣）合約
    書」（下稱系爭合約）上「甲方（賣方）託售人」欄簽名、
    按捺指印與填寫地址、電話、身分證字號等資料。翌日被告
    以欲辦理貸款為由，向伊取得相關車籍資料及備用鑰匙，並
    以保養和改裝為由將系爭汽車移置新北市八里之奇岩車行，
    轉交予訴外人即奇岩車行負責人盧建志代為尋覓買主。盧建
    志於覓得買主後給付10至20萬元訂金予張智堯，並於105年1
    1月24日，將系爭汽車以總價180萬元出售並過戶予訴外人翟
    永祥，將車款交予前來車行之訴外人胡致均（原名胡凱勝）
    與張智堯。嗣因被告遲未歸還系爭汽車，伊於105年12月2日
    向監理站查詢，始知上情，被告無法交代款項去處，經伊屢
    屢催促給付車款均置之不理，顯係共同不法侵害伊之財產權
    ，且係無法律上原因取得售車款項170萬元，致伊受有同額
    損害。爰依民法第184條第1項前段、第185條第1項、第179
    條規定，擇一求為命被告連帶給付伊170萬元，及自附帶民
    事起訴狀繕本送達翌日起至清償日止，按年息5%計算之利息
    ，並陳明願供擔保請准宣告假執行。
二、被告方面：
  ㈠吳宸榮經合法通知未於言詞辯論期日到庭，亦未提出書狀爭
    執，依民事訴訟法第280條第3項準用同條第1項規定，對原
    告主張之事實，應視同自認。 
  ㈡張智堯則辯稱：系爭汽車經盧建志以180萬元出售予翟永祥後
    ，伊已於105年11月24日將該180萬元車款交付予原告，並有
    原告數錢之錄影畫面可證。再者，系爭合約記載餘額付清，
    原告並於其上親自簽名，該合約等同收據，可證原告已收到
    180萬元車款，自不得再請求伊給付等語。
三、兩造不爭執事項：
  ㈠被告因涉犯以驗車、買車、辦理貸款為由，取得原告所有系
    爭汽車、車籍資料及備用鑰匙後，委託奇岩車行盧建志以18
    0萬元轉賣並過戶予翟永祥，並於取得車款後，拍攝原告數
    鈔票之影像，陳稱已交付車款予原告，詐取原告之財物罪嫌
    ，業經臺灣臺北地方法院以107年訴字第74號刑事判決各判
    處有期徒刑1年，並經本院以108年度上訴字第1720號刑事判
    決（下稱刑案）駁回被告之上訴確定。有刑事判決書足憑（
    見本院卷第7至9、72至123頁）。
　㈡吳宸榮曾交付10萬元現金予原告，作為購買該系爭汽車之訂
    金。
　㈢原告於張智堯提供之系爭合約上「甲方（賣方）託售人」欄
    簽名、按捺指印與填寫地址、電話、身分證字號等資料。嗣
    系爭汽車託盧建志轉賣後，系爭合約上「乙方（買方）」欄
    則由盧建志簽署，胡致均（原名胡凱勝)則於「受委（人）
    商」欄簽名、捺印，有系爭合約書、胡凱勝之身分證照片可
    稽（見臺灣臺北地方檢察署（下稱臺北地檢署）106年度偵
    字第22213號偵查卷《下稱偵22213卷》一第65、66頁）。
　㈣張智堯曾於105年11月16、18日將原告以LINE傳送之身分證、
    全民健保卡及系爭汽車行照之照片傳予盧建志，同年月21日
    並傳「盧哥，我把車留了，鑰匙在最左下那把，行照在車子
    中間」等語，此有盧建志與張智堯LINE對話紀錄截圖可佐（
    見臺北地檢署107年度偵字第2258號偵查卷《下稱偵2258卷》
    第40至47頁）。　　　
　㈤盧建志於105年11月24日將系爭汽車以180萬元出售並過戶予
    翟永祥，將車款100餘萬元現金交予前來奇岩車行之胡致均
    與張智堯，業據盧建志證述明確(見偵22213卷三第262至263
    頁）。並有系爭汽車之汽車過戶登記書、原車主身分證明保
    證書、盧建志之富邦銀行北投分行帳戶交易明細可憑（見偵
    2258卷第49、50頁、本院刑事卷三第97頁）。
　㈥張智堯曾於105年11月24日以手機拍攝原告數錢之畫面。有本
    院刑庭勘驗筆錄及載圖可考（見本院刑事卷三第222頁勘驗
    筆錄、第294至298頁附件截圖）。
　㈦原告於105年11月28日以微信向吳宸榮（代號kenji）表示「
    吳哥我車子去那裡了，我真的很不方便，我媽又在問了」、
    「二個多禮拜沒辦法正常做事」、「吳哥我真的很為難真的
    不方便」、「我覺得買賣很簡單，但沒車半個月，我真的去
    哪裡都不方便」。原告於105年11月28日以LINE與張智堯對
    話：「吳(即吳政澔)：我凱彥問問看好了沒啊」、「吳：不
    然先拿來開」、「張(即張智堯)：恩，你問一下武哥（吳哥
    ）」、「張：我橋一下、看能不能晚上八點前還」、「張：
    明哥就說週一阿」、「吳：不是啊，我隔天還是要用車」、
    「張：我是跟他說我的車在修」、「吳：吳哥沒留車給我」
    ；105年12月2、3日陸續向張智堯表示「拜託你我真的被搞
    一個一無所有了」、「我當你們兄弟你要把我用到自殺嗎」
    、「我兩個小孩要養」、「我真的想自殺」、「你們真的要
    把我用死嗎？幾百萬你要我怎麼扛留點路給我走吧」(以上
    原告與吳宸榮、張智堯之對話，下合稱系爭對話)。有原告
    與吳宸榮微信通訊軟體對話紀錄截圖、原告與張智堯LINE對
    話紀錄截圖可稽（見偵22213卷一第73至86、88至92頁）。
四、本院判斷：
  ㈠按因故意或過失，不法侵害他人之權利者，負損害賠償責任
    。數人共同不法侵害他人之權利者，連帶負損害賠償責任。
    民法第184條第1項前段、第185條第1項前段分別定有明文。
  ㈡原告主張被告共同以驗車為由使其交付系爭汽車，吳宸榮並
    交付其10萬元訂金，另持張智堯提供之系爭合約，使其在賣
    方欄簽名，再將系爭汽車託盧建志轉賣，並使盧建志於系爭
    合約之買方欄簽名，嗣盧建志將系爭汽車以180萬元出售予
    翟永祥，盧建志並將車款交付予胡致均與張智堯等情，已據
    被告所不爭執（如上三、所述），堪信為實。原告主張其未
    取得售車款項而受有損害，張智堯則辯稱其已於105年11月2
    4日交付180萬元售車款予原告，則本件之爭點即為張智堯是
    否有交付售車款180萬元予原告之情。
  ㈢張智堯就其上開抗辯，雖提出原告數錢之錄影畫面為憑（見
    本院刑事卷三第294至298頁）。惟原告則主張：伊除10萬元
    訂金外沒有收到被告給付其他金錢，伊數錢係因張智堯曾拿
    一袋錢到系爭餐酒館，吳宸榮說這袋錢是其投資款，要求伊
    幫忙點這袋錢，故伊就幫吳宸榮點錢，後來吳宸榮請伊把錢
    放到外面的車上，然後吳宸榮就把車開走等語，而否認曾收
    受張智堯交付之180萬元。經查：
  ⒈被告均不爭執其等依序以微信、LINE與原告所為之系爭對話
    （不爭執事項㈦參照）內容，苟張智堯確於105年11月24日將
    車款180萬元交付予原告，衡情斷無於同年月28日原告向其
    索討系爭汽車時，答稱「我橋一下看能不能晚上8點前還」
    之理。且觀諸系爭對話內容，原告於105年11月28日至105年
    12月初仍持續向被告詢問系爭汽車去向，要求歸還汽車或處
    理其無車可用之困境，難認兩造為系爭對話時被告已告知系
    爭汽車業經盧建志以180萬元出售予翟永祥，衡情被告更無
    可能於原告不知系爭汽車已售出之情形下交付售車款180萬
    元予原告。
  ⒉原告將系爭汽車交由被告託盧建志轉賣，吳宸榮並交付原告1
    0萬元訂金，及盧建志於105年11月24日以180萬元將系爭汽
    車出售予翟永祥等情，既為兩造所不爭執，則原告得向被告
    請求給付之車款僅為170萬元。衡諸常情，被告當會將盧建
    志給付之車款180萬元扣除10萬元訂金後，僅給付餘款170萬
    元，故張智堯斷再無給付原告車款全額180萬元之理。則張
    智堯抗辯其於105年11月24日給付原告180萬元云云，顯與常
    情有違，並不足採。
  ⒊另衡諸一般經驗法則及交易常情，涉及價值高昂之名車買賣
    及鉅額價金之交付者，苟以現金支付價款，未免事後徒生糾
    紛爭訟，若非收受人具有一定信譽或信賴關係，交款莫不要
    求收款者立據存査，否則，實難證明曾有交付高額現金之事
    實，致生雙方爭議。張智堯於臺北地檢署自承經營賣車業務
    已有6年，吳政澔則是於其106年製作警詢筆錄前1年，經吳
    宸榮介紹認識等語（見偵22213卷二第126至135頁），顯見
    張智堯對於賣車業務已有多年實務操作經驗，而具備相當社
    會經歷，而其於買賣系爭汽車時與吳政澔認識未久，並無緊
    密信賴關係可言，何以其交付高達百餘萬元現金竟未要求簽
    立收據，其所辯交款歷程，顯與常情相悖。則原告點鈔之錄
    影畫面自難採為有利於被告之認定。
  ㈣張智堯雖抗辯系爭合約記載餘額付清，原告並於其上親自簽
    名，該合約等同收據，可證原告已收到180萬元云云。惟查
    ，系爭合約係吳宸榮拿給原告在賣方欄先簽名蓋章，再拿給
    盧建志於買方欄簽名蓋章，已據兩造所不爭執（不爭執事項
    ㈢），堪認原告簽名之時間先於盧建志。而盧建志雖於買方
    欄簽名蓋章，但實際上並未買受系爭汽車，係將系爭汽車以
    180萬元轉售予翟永祥，可見原告於系爭合約上簽名時，盧
    建志因尚未轉售系爭汽車，不可能知悉系爭汽車之售價，亦
    不可能給付原告出售系爭汽車之款項，堪信系爭合約所載售
    價與餘額付清等文字，均係於原告簽名後所填入，原告於「
    賣方、託售人」欄簽名，自未能作為收受售車款之證明，是
    張智堯所辯：系爭合約有「餘額付清」之記載，可證其已給
    付原告180萬元之車款云云，亦無足取。
  ㈤綜上所述，被告共同將系爭汽車託盧建志出售予翟永祥，得
    款180萬元後，並未將扣除10萬元訂金之餘額170萬元交付予
    原告，反而以拍攝原告點鈔之畫面，不實陳稱原告已於105
    年11月24日收受車款180萬元，顯係共同不法侵害原告之財
    產權，致原告受有170萬元之損害，原告依民法第184條第1
    項前段、第185條第1項規定請求被告連帶賠償170萬元及法
    定遲延利息，自屬有據，應予准許。又本院既依共同侵權行
    為法律關係判准原告之請求，則其依不當得利請求部分，即
    無審酌之必要，併此敘明。
五、從而，原告依共同侵權行為之法律關係，請求被告連帶給付
    170萬元，及自起訴狀繕本送達翌日即109年3月13日(見本院
    附民卷第7、9頁）起至清償日止，按年息5%計算之利息部分
    ，為有理由，應予准許。又原告與張智堯均陳明願供擔保宣
    告准免假執行，經核均無不合，爰分別酌定相當擔保金額准
    許之。
六、本件事證已臻明確，兩造其餘之攻擊或防禦方法及所用之證
    據，經本院斟酌後，均認不足以影響本判決之結果，爰不再
    逐一論列，附此敘明。
七、據上論結，本件原告之訴為有理由，依民事訴訟法第85條第
    2項、第385條第1項前段、第390條第2項、第392條第2項規
    定，判決如主文。
中　　華　　民　　國　　109 　年　　9 　　月　　22　　日
                  民事第三庭    
                      審判長法  官  王怡雯
                            法  官  朱美璘
                            法  官  何君豪
正本係照原本作成。
如不服本判決，應於收受送達後20日內向本院提出上訴書狀，其
未表明上訴理由者，應於提出上訴後20日內向本院補提理由書狀
（均須按他造當事人之人數附繕本）上訴時應提出委任律師或具
有律師資格之人之委任狀；委任有律師資格者，另應附具律師資
格證書及釋明委任人與受任人有民事訴訟法第466 條之1第1項但
書或第2項（詳附註）所定關係之釋明文書影本。如委任律師提
起上訴者，應一併繳納上訴審裁判費。
中　　華　　民　　國　　109 　年　　9 　　月　　23　　日

  　　　　　　　　　　　　　書記官  陳奕伃
附註：
民事訴訟法第466條之1（第1項、第2項）：
對於第二審判決上訴，上訴人應委任律師為訴訟代理人。但上訴
人或其法定代理人具有律師資格者，不在此限。
上訴人之配偶、三親等內之血親、二親等內之姻親，或上訴人為
法人、中央或地方機關時，其所屬專任人員具有律師資格並經法
院認為適當者，亦得為第三審訴訟代理人。